臺灣彰化地方法院民事判決　九十一年度簡上字第五０號
　　上　訴　人　甲○○
　　被 上訴 人　曾火柴
右當事人間請求給付會款事件，上訴人對於中華民國九十一年三月七日本院彰化簡易
庭九十年度彰簡字第七０七號第一審判決提起上訴，本院判決如左：
    主      文
上訴駁回。
第二審訴訟費用由上訴人負擔。
    事      實
甲、上訴人方面：
  一、聲明：
    (一)原判決廢棄。
    (二)被上訴人在第一審之訴駁回。
    (三)第一、二審訴訟費用由被上訴人負擔。
  二、陳述：除與原審判決記載相同者，予以引用外，並補稱：
      上訴人確實沒有參加系爭互助會，至於上訴人於原審承認有收到新台幣（下同
      ）六萬元之會款，乃上訴人於當天拿鴨蛋前往被上訴人住處時，被上訴人託上
      訴人將該六萬元會款轉交會員王秋月。
  三、證據：援用原審之立證方法。
乙、被上訴人方面：
  一、聲明：如主文所示。
  二、陳述：除與原審判決記載相同者，予以引用外，並補稱：
      上訴人確有參加系爭互助會，且每期會款均向上訴人收取。
  三、證據：除援用原審之立證方法外，並聲請訊問證人曾陳仁訓。
丙、本院依聲請訊問證人曾陳仁訓。
    理      由
一、被上訴人於原審起訴主張：被上訴人於民國八十六年十一月五日自任會首召集系
    爭互助會，連同會首共三十五會，會期自八十六年十一月五日起至八十九年九月
    五日止，會款每月二萬元，採外標制，即活會會員每月應固定繳納會款二萬元，
    死會會員則按月繳納二萬元及該期之標息；上訴人以其偏名王閒名義參加一會，
    並於八十七年三月間委由其子王水泉以四千二百元得標，被上訴人並已將該期收
    齊之會款交予上訴人本人及王水泉，惟上訴人自八十八年七月間起竟未按期繳納
    會款，尚欠會款三十六萬三千元，爰依互助會之法律關係，請求上訴人如數給付
    會款，及自支付命令聲請狀送達上訴人之翌日起至清償日止，按年息百分之五計
    算之利息等語。被上訴人則辯稱：伊沒有參加系爭互助會，實際上係其女王秋月
    借用其名義所參加等語。
二、本件被上訴人主張其於八十六年十一月五日自任會首召集系爭互助會，連同會首
    共三十五會，會期自八十六年十一月五日起至八十九年九月五日止，會款每月二
    萬元，採外標制，上訴人之偏名為「王閒」，而以「王閒」之名義參加互助會一
    會，該會並於八十七年三月間由上訴人之子王水泉代理「王閒」以四千二百元得
    標，被上訴人並已將該期收齊之合會金交予上訴人本人及王水泉等情，業據被上
    訴人於原審提出會單影本一件為證，且為上訴人所不爭執，自堪信被上訴人此部
    分之主張為真實。是以本件爭點之所在，乃在於兩造間有無互助會之法律關係存
    在乙節。
三、按「當事人互相表示意思一致者，無論其為明示或默示，契約即為成立。」，民
    法第一百五十三條第一項定有明文。經查，上訴人之女王秋月與被上訴人夫妻不
    甚熟識，乃委由上訴人以上訴人名義參加被上訴人所召集之系爭互助會，而由王
    秋月將各期會款匯予上訴人，再由上訴人交予會首等情，業據證人王秋月於原審
    證述綦詳。又查，上訴人先前欲自行召集互助會，遂向被上訴人之岳母陳周者召
    募，經陳周者告知其已年邁無資力入會，及其女即被上訴人之妻曾陳仁訓正召募
    互助會可參加，上訴人遂參加由其女婿即被上訴人自任會首之系爭互助會等情，
    亦據證人陳周者、曾陳仁訓分別於原審或本院審理時證述明確。再者，依互助會
    名冊上所載之名義係上訴人之偏名，倘上訴人之女王秋月為互助會會員，則上訴
    人何不以王秋月之名義參加即可？而上訴人於互助會名冊會員之記載既無異議，
    堪認系爭互助會之法律關係應存於被上訴人與上訴人之間。準此，上訴人原先欲
    自任會首召集互助會，適逢被上訴人召募系爭互助會，乃以其本人名義參加，並
    由其繳交會款，顯見上訴人以其名義參加被上訴人所召集之系爭互助會當時，兩
    造關於上訴人為會員及被上訴人為會首之意思表示已互相一致，揆諸前開規定，
    被上訴人主張上訴人為系爭互助會之會員，自無不合。至於上訴人所繳納之各期
    會款，其資金來源究出自上訴人本人，或其女王秋月，或其他第三人，皆屬上訴
    人與他人間之另一法律關係，自不得以此即認上訴人並非系爭互助會之會員。
四、從而，被上訴人本於互助會之法律關係，請求上訴人給付所積欠之會款三十六萬
    三千元，及自支付命令聲請狀送達翌日即九十年十月十七日起至清償日止，按年
    息百分之五計算之法定遲延利息，核屬正當，應予准許。原審因而為被上訴人勝
    訴之判決，並依職權宣告假執行，即無不合，上訴意旨指摘原判決不當，求予廢
    棄改判，核無理由，應予駁回。
五、本件事實已臻明確，兩造其餘攻擊及防禦方法，均與本件判決結果不生影響，自
    無一一審究論列之必要，併此敘明。
據上論結，本件上訴為無理由，依民事訴訟法第四百三十六條之一第三項、第四百四
十九條第一項、第七十八條，判決如主文。
中　　　華　　　民　　　國　　九十一　　年　　  七　  　月　    一    　日
                                    臺灣彰化地方法院民事第二庭
~B審判長法  官　何志通
~B      法  官  林慧英
~B      法  官  陳正禧
右正本係照原本作成。
本判決不得上訴。
~B　法官書記官　鄭秀鑾
中　　　華　　　民　　　國　　九十一　　年　　  七　  　月　    二    　日
